【裁判字號】    92,訴,418
【裁判日期】    920530
【裁判案由】    偽造文書等
【裁判全文】
臺灣臺北地方法院刑事判決                          九十二年度訴字第四一八號
    公  訴  人  臺灣臺北地方法院檢察署檢察官
    被      告  甲○○
右列被告因偽造文書等案件，經檢察官提起公訴（九十二年度偵字第三五四一號），
本院判決如左：
  主  文
甲○○共同連續行使偽造私文書，足以生損害於公眾及他人，累犯，處有期徒刑壹年
。扣案如附表一編號二二、二三所示之偽造統一發票貳紙及甲○○印章壹枚均沒收。
  事  實
一、甲○○前因殺人、盜匪、竊盜及違反槍砲彈藥刀械管制條例等案件，分別經法院
    判處有期徒刑確定並定其應執行刑後，減為有期徒刑八年、五年四月、一年九月
    、一月十五日，經入獄服刑後曾提前假釋付保護管束，嗣因搶奪案件，經本院於
    民國八十五年一月三十一日以八十四年度訴字第二七五九號判處有期徒刑七月確
    定，並經撤銷假釋執行前開殘刑，於八十七年十二月一日縮短刑期假釋出監付保
    護管束，並於八十九年八月三十一日執行保護管束期滿未經撤銷假釋，視為已執
    行完畢。詎甲○○猶不知悔改，明知林明品（另經臺灣臺北地方法院檢察署檢察
    官以九十二年度偵字第五二九０號提起公訴，本院另以九十二年度訴字第六九七
    號審理判決）自綽號「小朱」之真實姓名年籍不詳成年男子處所取得如附表一編
    號一至二一所示之統一發票，均係分別偽造為九十一年九月至十月、十一至十二
    月統一發票第五獎（即統一發票收執聯末四位號碼與頭獎中獎號碼末四位相同，
    獎金為新台幣《下同》一千元）中獎號碼之偽造統一發票，竟與該二人共同意圖
    為自己不法之所有，基於詐欺取財及行使偽造私文書之概括犯意聯絡，於九十二
    年一月間某日，由「小朱」代刻甲○○之個人印章一枚交予林明品，再由林明品
    於「小朱」所交付前開偽造之統一發票背面領獎收據欄內填載甲○○之年籍資料
    ，並蓋用甲○○之印章後，駕駛向他人所借得車號不詳之自用小客車搭載甲○○
    ，連續於如附表一所示之時地，由甲○○持偽造中獎之統一發票，向各該兌獎銀
    行人員表明係中第五獎之統一發票而要求兌領獎金，使各該銀行承辦人員皆陷於
    錯誤，而按統一發票給獎辦法以每枚統一發票交付獎金一千元，均足以生損害於
    各該發放獎金之銀行及稅捐稽徵機關管理統一發票業務之正確性。甲○○於得手
    後先將所領得獎金全數交予林明品轉交「小朱」，再由「小朱」決定分配予甲○
    ○、林明品之金額以朋分花用。嗣甲○○於如附表一編號二二、二三所示之時、
    地，持偽造統一發票二紙欲以相同之手法要求兌領獎金之際，為該銀行人員廖素
    玉發覺有異，報警前來當場查獲甲○○前開犯行，並扣得如附表一編號二二、二
    三所示之偽造中獎統一發票，嗣於翌日循線查獲林明品，另扣得其所持有由「小
    朱」所交付尚未及行使之如附表二所示偽造統一發票十四紙及上開甲○○印章一
    枚，而悉上情。
二、案經臺北市政府警察局信義分局報告臺灣臺北地方法院檢察署檢察官偵查起訴。
    理  由
一、右揭犯罪事實，業據被告甲○○迭於警訊及偵審中坦承不諱，核與證人即臺灣土
    地銀行東臺北分行襄理廖素玉、第一銀行興雅分行行員黃俊格、同案共犯林明品
    分別於警訊及本院調查時所述情節相符，並有扣案及財政部賦稅署九十二年四月
    二十二日台稅六發字第０九二０四０四八０九號函檢附如附表一所示之偽造統一
    發票共二十三紙、如附表二所示偽造統一發票十四紙（其中各有七紙號碼相同）
    、甲○○個人印章一枚等物可資佐證，足徵其前揭任意性自白與事實相符，本件
    事證明確，被告犯行堪以認定，應予依法論科。
二、按統一發票係營業稅法第三十二條第一項所定營業人銷售貨物或勞務，開立予買
    受人之憑證，性質上屬私文書。觀之同法條第三項明定：「統一發票，由政府印
    製『發售』，或核定營業人『自行印製』．．．」尤為明瞭。至財政部依營業稅
    法第五十八條訂定之「統一發票給獎辦法」，旨在防止逃漏、控制稅源及促進統
    一發票之推行，而以定期開獎，給予獎金之方式，鼓勵買受人向營業人索取統一
    發票，為其附隨目的。統一發票中獎與否，純繫於偶然之事實，不因中獎人必須
    占有該中獎之統一發票，始得領取獎金（統一發票給獎辦法第九條參照），而影
    響統一發票之私文書性質。最高法院八十九年度台上字第二六０八號判決意旨、
    臺灣高等法院八十五年法律座談會研究結論均可資參照。查如附表一所示之統一
    發票，其號碼與襯底斜紋，與正常發票比對後顯有不同，有財政部賦稅署前開函
    文可稽，是上開統一發票均係變更真正統一發票之號碼部分，將未中獎之號碼改
    為中獎之號碼，而未中獎之統一發票並無任何價值，將其改為中獎之號碼後，得
    以兌領獎金，有相當之權利價值，雖仍屬私文書，但已改變其性質，應屬偽造之
    私文書，而非變造之私文書（參照同上座談會研究結論及臺灣高等法院八十九年
    法律座談會審查意見）。起訴書之附表編號一至三部分雖就被告所持以行使之偽
    造統一發票載為合計六十六紙，惟該部分犯罪事實業經公訴人於本院審判期日到
    庭論告時以言詞更正為如附表一編號一至十九所示之統一發票十九紙（見本院九
    十二年五月十六日審判筆錄），附此敘明。核被告甲○○所為，係犯刑法第二百
    十六條、第二百十條之行使偽造私文書罪，及同法第三百三十九條第一項、第三
    項之詐欺取財既遂、未遂罪。其就上開犯行與林明品、綽號「小朱」之真實姓名
    年籍不詳成年男子間，有犯意之聯絡及行為之分擔，均為共同正犯。被告先後多
    次行使偽造私文書及詐欺取財既遂、未遂之犯行，均時間緊接，各觸犯構成要件
    相同之罪名，顯均係基於概括犯意反覆為之，應依連續犯規定各論以連續詐欺取
    財一罪及連續行使偽造私文書一罪，並均加重其刑。其行使偽造私文書之目的在
    於詐欺取財，是所犯上開二罪間有方法、結果之牽連關係，應從一重以連續行使
    偽造私文書罪處斷。查被告前因殺人、盜匪、竊盜及違反槍砲彈藥刀械管制條例
    等案件，分別經法院判處有期徒刑確定並定其應執行刑後，減為有期徒刑八年、
    五年四月、一年九月、一月十五日，經入獄服刑後曾提前假釋付保護管束，嗣因
    搶奪案件，經本院於八十五年一月三十一日以八十四年度訴字第二七五九號判處
    有期徒刑七月確定，並經撤銷假釋執行前開殘刑，於八十七年十二月一日縮短刑
    期假釋出監付保護管束，並於八十九年八月三十一日執行保護管束期滿未經撤銷
    假釋，視為已執行完畢等情，有臺灣高等法院被告全國前案紀錄表一份在卷可憑
    ，其受有期徒刑之執行完畢後，五年內再犯本件有期徒刑以上之罪，為累犯，應
    依刑法第四十七條規定加重其刑。爰審酌被告前科累累、素行不佳，僅有小學畢
    業之教育程度、智識不高，及其犯罪之動機、目的、手段、所生危害及詐得金額
    等一切情狀，量處如主文所示之刑，以資懲儆。扣案如附表一編號二二、二三所
    示之偽造統一發票及甲○○印章一枚，為被告與林明品、「小朱」所有供其犯罪
    所用之物，應依刑法第三十八條第一項第二款宣告沒收。至如附表一編號一至
    二一所示之偽造統一發票，固為被告犯罪所用之物，惟均已提出由銀行管領，非
    屬被告所有；另如附表二所示偽造統一發票十四紙，尚在被告持有預備犯罪階
    段未及行使詐領獎金即遭警方查獲，非屬其犯罪所用之物，而刑法第三十八條第
    一項第二款所定供犯罪預備之物，須法律有規定處罰其預備犯罪之行為，始得依
    該款宣告沒收（臺灣高等法院臺南分院八十五年三月份法律座談會研究意見、最
    高法院七十六年度台上字第四三二二號判決意旨分別參照），惟因被告所犯前揭
    行使偽造私文書及詐欺取財之罪名，均無處罰預備犯之規定，是亦無依據該款規
    定沒收之可言，就上開、部分爰均不另為沒收之諭知，併此敘明。
據上論斷，應依刑事訴訟法第二百九十九條第一項前段，刑法第二十八條、第五十六
條、第二百十六條、第二百十條、第三百三十九條第一項、第三項、第五十五條、第
四十七條、第三十八條第一項第二款，罰金罰鍰提高標準條例第一條前段，判決如主
文。
本案經檢察官吳建輝到庭執行職務。
中      華      民      國    九十二    年      五      月      三十    日
                              臺灣臺北地方法院刑事第七庭
                                  法  官  邱光吾
右正本證明與原本無異。
如不服本判決應於收受送達後十日內向本院提出上訴書狀。
                                  書記官  劉英芬
中      華      民      國    九十二    年      六      月       三     日
附錄本案論罪科刑法條全文：
刑法第二百十六條
行使第二百十條至第二百十五條之文書者，依偽造、變造文書或登載不實事項或使登
載不實事項之規定處斷。
刑法第二百十條
偽造、變造私文書，足以生損害於公眾或他人者，處五年以下有期徒刑。
刑法第三百三十九條
意圖為自己或第三人不法之所有，以詐術使人將本人或第三人之物交付者，處五年以
下有期徒刑、拘役或科或併科一千元以下罰金。
以前項方法得財產上不法之利益或使第三人得之者亦同。
前二項之未遂犯罰之。


司法院資訊處製作；財團法人民間司法改革基金會備份。
